【裁判字號】    98,訴,3318
【裁判日期】    981029
【裁判案由】    毒品危害防制條例
【裁判全文】
臺灣板橋地方法院刑事判決              98年度訴字第3318號
公  訴  人  臺灣板橋地方法院檢察署檢察官
被      告  甲○
上列被告因違反毒品危害防制條例案件，經檢察官提起公訴（98
年度毒偵字第5772號），被告於準備程序中就被訴事實為有罪之
陳述，經告知簡式審判程序之旨，並聽取當事人之意見後，本院
合議庭裁定由受命法官獨任進行簡式審判程序，判決如下：
    主  文
甲○施用第一級毒品，累犯，處有期徒刑捌月。
    事  實
一、甲○前於民國87年間因施用毒品案件，經臺灣桃園地方法院
    裁定送觀察、勒戒後，因認有繼續施用毒品之傾向，再經同
    法院以87年度毒聲字第2165號裁定令入戒治處所施以強制戒
    治，嗣因戒治成效良好，經同法院以88年度毒聲字第1530號
    裁定停止戒治付保護管束，於88年10月11日保護管束期滿未
    經撤銷，視為執行完畢，並經臺灣桃園地方法院檢察署檢察
    官以88年度戒偵字第172 號為不起訴處分確定。復於上開強
    制戒治執行完畢釋放後5 年內，因施用毒品案件，經臺灣臺
    北地方法院以92年度毒聲字第2000號裁定令入戒治處所施以
    強制戒治，於93年1 月12日因法律修正報結而未執行，並由
    檢察官提起公訴，經同法院以92年度訴字第1971號判處有期
    徒刑10月確定；另於92年間因竊盜案件，經本院以92年度易
    字第1616號判處有期徒刑8 月確定，上開2 罪嗣經定應執行
    有期徒刑1 年4 月，於94年4 月19日縮刑期滿執行完畢。又
    於94年間因持有毒品、竊盜等案件，經臺灣臺北地方法院、
    本院分別以94年度簡字第1519號、94年度簡字第2920號各判
    處有期徒刑4 月、6 月確定，上開2 罪嗣經定應執行有期徒
    刑9 月確定；再於95年間因竊盜、施用毒品等案件，經臺灣
    臺北地方法院、本院分別以94年度易字第1343號、95年度訴
    更字第9 號各判處有期徒刑9 月、10月確定，上開2 罪嗣經
    定應執行有期徒刑1 年6 月確定，與前揭有期徒刑9 月部分
    接續執行，於96年5 月30日假釋付保護管束出監，於96年11
    月23日保護管束期滿未經撤銷，視為執行完畢。詎猶不知悔
    改，復基於施用第一級毒品海洛因之犯意，於98年6 月6 日
    不詳時間，在臺北縣板橋市某河濱公園（起訴書略載時間、
    地點部分，均予更正），以將海洛因加水稀釋後，再以針筒
    注射手臂血管之方式，施用第一級毒品海洛因1 次。嗣於同
    年月8 日16時35分許，為警在臺北市○○區○○路239 巷口
    查獲，經採尿送驗後，呈鴉片類陽性反應，而悉上情。
二、案經桃園縣政府警察局蘆竹分局報告臺灣桃園地方法院檢察
    署檢察官呈請臺灣高等法院檢察署檢察長令轉臺灣板橋地方
    法院檢察署檢察官偵查起訴。
    理  由
一、本件被告甲○所犯為死刑、無期徒刑、最輕本刑為3 年以上
    有期徒刑以外之罪，且非高等法院管轄第一審之案件，於本
    院準備程序進行中，被告就被訴事實為有罪之陳述，經告知
    被告簡式審判程序之旨，並聽取公訴人及被告之意見後，本
    院合議庭裁定由受命法官獨任進行簡式審判程序，合先敘明
    。
二、上揭犯罪事實，業據被告於本院審理中坦承不諱，且被告在
    警局經其同意採尿送驗之結果，確呈第一級毒品海洛因之代
    謝物嗎啡陽性反應等情，有勘察採證同意書、桃園縣政府警
    察局蘆竹分局被採尿液人姓名編號對照表、檢體監管紀錄表
    、臺灣檢驗科技股份有限公司98年6 月23日出具之濫用藥物
    檢驗報告（報告編號：UL/2009/60401 號）各1 紙在卷可稽
    ，足見被告自白核與事實相符。
三、按毒品危害防制條例於92年7 月9 日修正公布，自93年1 月
    9 日施行，其中第20條、第23條將施用毒品之刑事處遇程序
    ，區分為「初犯」及「5 年內再犯」、「5 年後再犯」。依
    其立法理由之說明：「初犯」，經觀察、勒戒或強制戒治後
    ，應為不起訴處分或不付審理之裁定；經觀察、勒戒或強制
    戒治執行完畢釋放後，「5 年內再犯」者，因其再犯率甚高
    ，原實施之觀察、勒戒及強制戒治既已無法收其實效，爰依
    法追訴或裁定交付審理。至於經觀察、勒戒或強制戒治執行
    完畢釋放後，「5 年後再犯」者，前所實施之觀察、勒戒或
    強制戒治已足以遮斷其施用毒品之毒癮，為期自新及協助其
    斷除毒癮，仍適用「初犯」規定，先經觀察、勒戒或強制戒
    治之程序。從而依修正後之規定，僅限於「初犯」及「5 年
    後再犯」2 種情形，始應先經觀察、勒戒或強制戒治程序。
    倘被告於5 年內已再犯，經依法追訴處罰，縱其第3 次（或
    第3 次以上）再度施用毒品之時間，在初犯經觀察、勒戒或
    強制戒治執行完畢釋放5 年以後，已不合於「5 年後再犯」
    之規定，且因已於「5 年內再犯」，顯見其再犯率甚高，原
    實施觀察、勒戒或強制戒治，已無法收其實效，即應依該條
    例第10條處罰（最高法院95年5 月9 日95年度第7 次及97年
    9 月9 日97年度第5 次刑事庭會議決議參照）。查本件被告
    前於87年間因施用毒品案件，經臺灣桃園地方法院裁定送觀
    察、勒戒後，因認有繼續施用毒品之傾向，再經同法院以87
    年度毒聲字第2165號裁定令入戒治處所施以強制戒治，嗣因
    戒治成效良好，經同法院以88年度毒聲字第1530號裁定停止
    戒治付保護管束，於88年10月11日保護管束期滿未經撤銷，
    視為執行完畢，並經臺灣桃園地方法院檢察署檢察官以88年
    度戒偵字第172 號為不起訴處分確定，復於上開強制戒治執
    行完畢釋放後5 年內，因施用毒品案件，經臺灣臺北地方法
    院以92年度毒聲字第2000號裁定令入戒治處所施以強制戒治
    ，於93年1 月12日因法律修正報結而未執行，並由檢察官提
    起公訴，經同法院以92年度訴字第1971號判處有期徒刑10月
    確定等情，有臺灣高等法院被告前案紀錄表及臺灣板橋地方
    法院檢察署刑案資料查註紀錄表各1 份在卷足憑。則被告本
    件施用第一級毒品之時間，雖距離前述強制戒治執行完畢已
    逾5 年，惟其前既已於5 年內再犯施用毒品案件，參諸前揭
    說明，被告本件施用毒品之行為，即不合於「5 年後再犯」
    之規定，自應依毒品危害防制條例第10條規定追訴處罰。從
    而，本案事證明確，被告上開施用第一級毒品海洛因之犯行
    洵堪認定，應予依法論科。
四、查海洛因為毒品危害防制條例第2 條第2 項第1 款所規定之
    第一級毒品。核被告所為，係犯毒品危害防制條例第10條第
    1 項施用第一級毒品罪。其於施用前、後持有海洛因之低度
    行為，為其施用之高度行為所吸收，不另論罪。又被告前有
    如事實欄所載之犯罪科刑及有期徒刑執行情形，有前揭臺灣
    高等法院被告前案紀錄表1 份在卷可參，其於受有期徒刑之
    執行完畢後，5 年以內故意再犯本件有期徒刑以上之罪，為
    累犯，應依刑法第47條第1 項之規定加重其刑。爰審酌被告
    前曾因施用毒品案件經觀察、勒戒及強制戒治之程序，竟猶
    不知悔改，復再犯本件施用毒品罪，顯然無視毒品對於其自
    身健康之戕害及對於社會安全與公共秩序之潛在危害；惟念
    及施用毒品固戕害個人健康至鉅，然就他人權益之侵害仍屬
    有限，兼衡其犯罪動機、目的、手段，且犯後坦承犯行，態
    度良好等一切情狀，量處如主文所示之刑。
據上論斷，應依刑事訴訟法第273 條之1 第1 項、第299 條第1
項前段，毒品危害防制條例第10條第1 項，刑法第11條前段、第
47條第1 項，判決如主文。
本案經檢察官黃怡華到庭執行職務。
中    華    民    國    98    年    10    月    29    日
                  刑事第十五庭  法  官  廖欣儀
以上正本證明與原本無異。
如不服本判決應於收受判決後10日內向本院提出上訴書狀，並應
敘述具體理由。其未敘述上訴理由者，應於上訴期間屆滿後20日
內向本院補提理由書（均須按他造當事人之人數附繕本）「切勿
逕送上級法院」。
                                書記官  蕭佩宜
中    華    民    國    98    年    10    月    29    日
附錄本案論罪科刑法條全文：
毒品危害防制條例第10條
施用第一級毒品者，處6 月以上5 年以下有期徒刑。
施用第二級毒品者，處3 年以下有期徒刑。


司法院資訊處製作；財團法人民間司法改革基金會備份。
